【裁判字號】    99,勞簡上,5
【裁判日期】    990505
【裁判案由】    給付資遣費等
【裁判全文】
臺灣臺北地方法院民事判決             99年度勞簡上字第5號
上  訴  人  鴻意有限公司
法定代理人  甲○○
訴訟代理人  劉祥敦律師
            吳佩真律師
被上 訴 人    乙○○
訴訟代理人  李淑寶律師
上列當事人間給付資遣費等事件，本院於九十九年四月十四日言
詞辯論終結，判決如下：
    主  文
原判決廢棄。
上開廢棄部分，被上訴人於第一審之訴及其假執行之聲請均駁回
。
第一、二審訴訟費用（除確定部分外）由被上訴人負擔。
    事  實  與  理  由
一、被上訴人起訴主張：
  (一)被上訴人自民國87年4月30日起任職上訴人公司，擔任業務
    助理工作，薪資約新臺幣(下同)40,000元，詎於98年1月5日
    遭上訴人非法解僱，被上訴人業以98年1月9日存證信函，表
    示依勞動基準法第14條第1、5、6款事由終止兩造間之勞動
    契約。被上訴人並未合意終止勞動契約，上訴人於98年1月
    10日存證信函所指以被上訴人自98年1月6日起曠職云云亦非
    事實，爰請求上訴人給付資遣費、預告工資、未休假工資、
    及失業給付之差額。
  (二)上訴人於97年12月25日發布工作規則，97年12月29日以電子
    郵件發信指責被上訴人未認真工作及工作期間之業績大幅下
    滑等，以此為由增加被上訴人工作，並減半薪資。上訴人之
    指控並非事實，被上訴人拒絕其處置，上訴人遂於98年1月5
    日將被上訴人非法解僱，並於98年1月6日無預警將被上訴人
    持有之門禁卡消磁，且上訴人指派之交接人員拒絕配合辦理
    交接，致被上訴人無法完成交接。
  (三)被上訴人得請求之金額如下：
  1.資遣費：被上訴人於上訴人處共服勞務10年8個月，月薪
    40,000 元(扣除勞健保後為39,265元)，被上訴人自87年4月
    30日至94年6月30日依舊制計算資遣費，年資計7年2個月，
    共7.17個月；自94年7月1日至98年1月6日依新制計算資遣費
    ，年資計3年7個月(未滿1個月以1個月計)共1.79個月。上述
    新舊制合計為8.96個月資遣費，計358,400元。
  2.預告工資：上訴人依勞動基準法第16條第1項第3款應給付預
    告工資30日即40,000元。
  3.未休假工資：被上訴人於98年度依法有15日之特別休假尚未
    休畢，依據勞動基準法施行細則第24條規定，上訴人應給付
    未休假工資即20,000元。
  4.失業給付：被上訴人勞保應保級距為40,100元，應領失業給
    付為144,360元，因上訴人短報被上訴人之月投保薪資為
    27,600元，故被上訴人只領失業給付99,360元，短少
    45,000元，自得請求上訴人給付失業給付差額45,000元。
二、上訴人則以：
  (一)被上訴人係自請離職，兩造已於99年1月5日合意終止僱傭契
    約。上訴人於98年1月5日與被上訴人討論其工作態度，詢問
    被上訴人：「妳是否收到我的e-mail，被上訴人竟稱：「徐
    先生，你等我的存證信函」，上訴人回稱：「妳確定要我等
    妳的存証信函嗎？妳的意思是妳要和我在法庭上見囉？妳的
    意思是妳自己要做到今天為止囉？」，被上訴人回覆：「好
    啊，那業務要交給誰？」，可知兩造係合意終止僱傭契約，
    故被上訴人自不得請求上訴人給付資遣費。
  (二)縱認為兩造並無合意終止，然被上訴人未完成交接即自98年
    1 月7日起曠職3日，上訴人自得以被上訴人曠職達3日以上
    為由，終止兩造間契約關係，被上訴人亦不得請求上訴人給
    付資遣費。
  (三)被上訴人於公司工作上有重大缺失：
  1.被上訴人外文能力不佳，於公司內具備外文能力者已屆齡退
    休後，被上訴人不具備此項能力影響其工作品質。又被上訴
    人負責之業務，業績由每年500萬美元下滑至數十萬美元，
    上訴人曾多次要求被上訴人改善皆為被上訴人所拒，甚至險
    因被上訴人之不佳態度而喪失部分客戶。
  2.被上訴人於公司內亦自恃資深對其他員工頤指氣使，製造公
    司紛亂，經員工反應後上訴人始知悉此事，被上訴人之行為
    業已造成雇主管理之困擾。又，被上訴人於同意辭職後草率
    交接、未歸還門禁卡、電腦中毒、及擅改公司電腦密碼等情
    事，皆造成上訴人重大損失。
  (四)上訴人於97年12月29日傳送電子郵件予被上訴人，雖文中曾
    提及減半薪一事，然此非最終決定，實則上訴人亦未對被上
    訴人為減半薪資處分。上訴人給付之98年1月薪資金額9,333
    元係以該月全薪40,000元計算被上訴人7日之薪資所得（原
    應給付98年1月1日至6日之薪資，多給付1日），被上訴人自
    不得執此主張終止勞動契約。
  (五)與被上訴人交接之後手，係因簽字顧慮將造成責任難以釐清
    而未簽字，上訴人係因被上訴人未完成交接，方未配合完成
    離職手續，並非刻意刁難之行為。
  (六)被上訴人任職十餘年，其交接自非短時間可完成。上訴人基
    於使被上訴人順利完成交接，斷無將卡片消磁之理。證人楊
    晶文與被上訴人交情匪淺，其所言不可採，亦無法據此推論
    出上訴人將門禁卡消磁之事實。
  (七)被上訴人係受僱10年以上未滿11年，得有15日之特別休假，
    以每日上班時間7.5小時計算，其自97年1月至98年1月5日止
    業已休假共計13日又1小時，故其特休假尚餘1日又6.5小時
    ，以月薪以40,000元計，則被上訴人應僅得請求2,489元。
  (八)本件無論係兩造合意終止，抑或上訴人依勞動基準法第12條
    第1項第6款規定終止，被上訴人均無權請領失業給付，自不
    得請求短少之45,000元。況被上訴人明知其每月投保薪資之
    數目而從未異議，自不得再主張有何短報投保薪資之損害。
    縱認上訴人仍應負責，因被上訴人就短報月投保薪資與有過
    失，亦應減輕或免除上訴人之賠償金。
三、被上訴人於原審請求命上訴人給付463,400元及自起訴狀繕
    本送達翌日起至清償日止按年息5％計算之利息，原審於
    423,333元及自98年5月19日起至清償日止按年息5％計算之
    利息之範圍內為被上訴人勝訴之判決，上訴人不服提起本件
    上訴（被上訴人敗訴部分未據上訴，業已確定），並聲明：
    (1)原判決不利上訴人部分廢棄。(2)廢棄部分，駁回被上訴人
    第一審之訴。(3)第一、二審訴訟費用由被上訴人負擔。被上
    訴人則聲明：上訴駁回。訴訟費用由上訴人負擔。
四、兩造不爭執事項:
  (一)被上訴人自87年4月30日起任職上訴人公司，每月薪資為4萬
    元，被上訴人於98年1月5日離職，年資計10年8個月，被上
    訴人於98年有15日特別休假。
  (二)上訴人於97年12月25日公布工作規則，嗣於同年月29日發電
    子郵件予被上訴人，指被上訴人有侮辱及妨害職場秩序與倫
    理之行為予以記大過，並要求被上訴人須開發新客戶，且決
    定對被上訴人減半薪處分，期間保留終止契約權利等語。
  (三)被上訴人於98年1月9日發函上訴人表示不同意減半薪處分，
    並指上訴人於98年1月5日未經預告非法解雇被上訴人，依勞
    動基準法第14條第1、5、6款請求上訴人給付資遣費及預告
    工資及未休假獎金，該函於98年1月10日送達上訴人。上訴
    人則於98年1月10日去函被上訴人指其有重大侮辱情事，並
    表明被上訴人自同年月6日起未上班亦未請假，以該函終止
    契約，該函則於同年月11目送達被上訴人。
五、本件應審酌者為：(1)兩造是否合意終止勞動契約；(2)若否，
    被上訴人終止勞動契約有無理由；(3)若否，上訴人終止勞動
    契約有無理由；(4)上訴人請求之項目、金額有無理由。茲分
    述如下：
六、兩造是否合意終止勞動契約
  1.上訴人主張兩造為合意終止勞動契約，係以被上訴人於98年
    1月5日與上訴人法定代理人間之對話為據。上訴人主張兩造
    間之對話為：上訴人詢問被上訴人：「妳是否收到我的
    e-mail，被上訴人回答：「徐先生，你等我的存證信函」，
    上訴人稱：「妳確定要我等妳的存証信函嗎？妳的意思是妳
    要和我在法庭上見囉？妳的意思是妳自己要做到今天為止囉
    ？」，被上訴人回覆：「好啊，那業務要交給誰？」。就98
    年1月5日其與上訴人法定代理人間對話內容，被上訴人於本
    院主張係「98年1月5日上訴人法代叫我到辦公室是問我有沒
    有收到那封信，我說有，然後他問我是否有這樣的事，我說
    沒有，我有叫他等我存證信函。他有講說是否要和他在法庭
    上見，我不記得他說要做到今天為止，我有叫他找人來交接
    。我認為整個談話的氛圍就是要我接受他信件的內容，沒有
    商量的餘地。」（本院99年3月15日準備程序筆錄）。
  2.再觀被上訴人於原審所陳述之98年1月5日對話內容，其係稱
    「我收到被告公司的電子郵件，被告法代找我去他辦公室講
    ，問我同不同意，我說我不同意，他說妳不同意就做到今天
    ，我就說請妳找人來交接，公司12月25日的公告工作規章規
    定要交接30天，勞基法也規定要交接30天，我會按照規定交
    接30天，被告說不用30天，妳今天就走，我多付妳30天薪水
    也沒關係」（原審98年8月19日言詞辯論筆錄）；上訴人法
    定代理人於原審則稱「原告跟我說你等我的存證信函，我就
    問他是不是法院鍵，我問他如果法院見是否妳做到今天為止
    ，他說你找人來交接，然後我就找人跟他交接。關交接30天
    部份及所稱我要他當天就走我多付30天部分，我沒有印象有
    說，如果我有如此說的話，為何他第二天還可以來」（原審
    98年8月19日言詞辯論筆錄）。
  4.互核兩造於原審及本院就98年1月5日對話之陳述，可知上訴
    人於原審及本院之陳述前後一致，反觀被上訴人之陳述則反
    覆不定，前後差距甚大，已難憑信。就其所述上訴人稱不同
    意就做到今天一節，對照上訴人97年12月29日電子郵件，係
    表示「公司...僅先決定對妳予以減半薪資之處分，試用期
    間則視妳的工作績效及職場態度而定，公司有保留與妳終止
    契約的權利」等語（原審卷第10至11頁），其文義顯係已決
    定對被上訴人以降半薪方式處分，並無徵詢被上訴人同意之
    意，亦無不同意即解僱之計畫，況上訴人已於電子郵件內明
    確表示公司可終止勞動契約，若其確欲使被上訴人離職，自
    可無逕行解僱，無庸待其不同意減薪始解僱，被上訴人上開
    主張顯然亦與電子郵件之內容矛盾，亦與常理相悖，其所述
    要無可採。至於其稱上訴人法定代理人表示願多給30日薪資
    請其立刻離職一節，被上訴人自承其門禁磁卡係於98年1月6
    日中午外出用餐結束欲返回公司時始無法使用（本院99年3
    月15日準備程序筆錄），且被上訴人於98年1月6日上午8時
    52分仍有刷卡進入之紀錄，有門禁卡查詢紀錄可稽（原審卷
    第87頁），足見被上訴人翌日仍可上班，若上訴人確表示請
    其立刻離職，被上訴人翌日當以無法進入公司，顯見被上訴
    人所述與事實不符。被上訴人就98年1月5日對話所述既多所
    不實，且前後反覆矛盾，自屬無可採信，從而，就98年1月5
    日之對話內容，應以上訴人所述為可採。
  4.依98年1月5日對話內容，被上訴人於上訴人詢問是否做到今
    天為止後，既已表示「好啊，那業務要交給誰？」，足認被
    上訴人確已同意僅作到當日即離職，兩造間就終止勞動契約
    自已達成合意。合意終止勞動契約與單方解僱之表示不同，
    僅須雙方就終止勞動契約一節意思表示合致即可，並無僅可
    由雇主方提出之限制，更無需由雇主明確為「你明天不用來
    了」或類似表示之必要，否則即屬雇主片面終止而非雙方合
    意終止。上訴人雖上訴人係以詢問方式提出「妳的意思是妳
    自己要做到今天為止囉？」，然被上訴人既已明確同意，甚
    至論及業務交接事項，顯見其確已同意離職，上訴人亦旋即
    接受並派人辦理交接，足認兩造確有終止勞動契約之合意。
  5.況且，縱如被上訴人所述，認為上訴人並無詢問其是否做到
    今天為止，然被上訴人既自承確有要求上訴人找人來交接業
    務一節，足見被上訴人確已表示欲離職，否則何需交接業務
    ？被上訴人雖表示「整個談話的氛圍就是要我接受他信件的
    內容，沒有商量的餘地」，惟觀上訴人之信件內容僅表示「
    公司本可終止契約，但考量妳在公司多年，僅先決定對妳予
    以減半薪資之處分，試用期間則視妳的工作績效及職場態度
    而定，公司有保留與妳終止契約的權利」，此有上訴人97年
    12 月29日信函可稽（原審卷第10至11頁），顯係決定對被
    上訴人以降半薪方式處置，並無終止與被上訴人間勞動契約
    之意，若被上訴人僅係迫於談話氣氛接受上訴人之主張，亦
    僅須接受減薪處分，無庸表示找人交接業務。被上訴人所為
    找人交接之表示，顯已超過上訴人預計之處分，而係自行提
    出離職請求，上訴人亦已接受並派人與被上訴人交接，仍堪
    認兩造業已合意終止勞動契約。
  6.綜上，本件係因兩造合意終止勞動契約，堪以認定。
七、按資遣費之給付，係由雇主依勞動基準法第11條、第13條但
    書，或勞工依同法第14條終止勞動契約為要件；預告工資之
    給付則以係由雇主依勞動基準法第11條、第13條但書終止勞
    動契約為要件，此關勞動基準法第16條、第17條之規定自明
    。本件被上訴人既係因合意終止勞動契約而離職，其請求資
    遣費、預告工資，自屬無據。又，未休假工資之發給，係以
    因可歸責於僱主之原因而未休畢時，始得請求（行政院勞工
    委員會79年12月27日（79）台勞動2字第21776號函釋參照）
    ，被上訴人既係合意終止勞動契約，其未休畢特別休假自不
    能認為係可歸責於上訴人，是以亦不得請求不休假工資。至
    於失業給付，依就業保險法第11條第1項第1款之規定以非自
    願離職為限，被上訴人既係合意終止勞動契約，自不得請求
    失業給付，亦不生所謂失業給付短少之問題。
八、綜上，被上訴人請求上訴人給付資遣費、預告工資、未休假
    工資、失業給付差額共463,400元並加計自起訴狀繕本送達
    翌日起至清償日止之法定遲延利息，為無理由，不應准許。
    其假執行之聲請亦失所附麗，應併予駁回。原審判命上訴人
    給付423,333元及自98年5月19日起至清償日止按年息5％計
    算之利息，並為假執行之宣告，自有未洽。上訴意旨指摘原
    判決不當，求予廢棄改判，為有理由。自應由本院予以廢棄
    改判，如主文第2項所示。
四、據上論結，本件上訴為有理由，依民事訴訟法第436條之1第
    3項、第450條、第78條，判決如主文。
中    華    民    國    99    年     5     月    5    日
                    勞工法庭  審判長法  官  丁蓓蓓
                                    法  官  孫正華
                                    法  官  陳怡雯
以上正本係照原本作成。
本件判決不得上訴。
中    華    民    國    99    年    5      月    5    日
                                    書記官  鄭美華


司法院資訊處製作；財團法人民間司法改革基金會備份。
